【裁判字號】    98,訴,195
【裁判日期】    980202
【裁判案由】    違反毒品危害防制條例
【裁判全文】
臺灣彰化地方法院刑事判決               98年度訴字第195號
公  訴  人  臺灣彰化地方法院檢察署檢察官
被      告  甲○○
                    （現於臺灣彰化監獄執行中）
上列被告因違反毒品危害防制條例案件，經檢察官提起公訴（
97年度毒偵字第4568號），本院以簡式審判程序判決如下：
    主    文
甲○○施用第一級毒品，累犯，處有期徒刑柒月。
    犯罪事實
一、甲○○前於民國95年間因施用毒品案件，經依法院裁定送
    入觀察勒戒處所觀察勒戒，經評定認無繼續施用毒品傾向後
    ，於95年8月10日釋放，並由臺灣彰化地方法院檢察署檢察
    官以95年度毒偵字第2385號為不起訴處分確定。96年間因
    施用毒品案件，經本院以96年度訴字第727號判決判處有期
    徒刑6月確定，後並經本院以96年度聲減字第3614號裁定減
    刑為有期徒刑3月確定，於97年7月31日縮刑期滿執行完畢。
    97年間因施用毒品等案件，經本院以97年度訴字第2001號
    判決判處有期徒刑6月、3月，應執行有期徒刑8月確定。詎
    猶不知悔改，復基於施用第一級毒品之犯意，於97年11月4
    日晚間9時許，在其位於彰化縣花壇鄉○○街2巷4弄1號住處
    內，以將第一級毒品海洛因摻入香菸內點燃吸食之方式，施
    用第一級毒品海洛因1次。嗣因甲○○為警通知定期採驗尿
    液未到，而於97年11月5日上午8時30分許，為警持臺灣彰化
    地方法院檢察署檢察官所核發之強制採尿許可書強制到案接
    受採尿送驗，甲○○於有偵查犯罪職權之員警未發覺其施用
    第一級毒品之犯行前，即主動向員警自首上開施用第一級毒
    品之犯行，並接受裁判，經警採其尿液送驗結果，呈現海洛
    因代謝物之可待因、嗎啡陽性反應，而查悉上情。
二、案經彰化縣警察局彰化分局報告臺灣彰化地方法院檢察署檢
    察官偵查起訴。
    理    由
一、本件被告甲○○所犯係死刑、無期徒刑、最輕本刑為3年以
    上有期徒刑以外之罪，其於準備程序中就被訴事實為有罪之
    陳述，經告知被告簡式審判程序之旨，並聽取公訴人及被告
    之意見後，本院合議庭認為適宜而裁定由受命法官獨任進行
    簡式審判程序，合先敘明。
二、上揭犯罪事實，業據被告甲○○於警詢及本院審理中坦承不
    諱，且被告於上揭時地為警查獲後，經警採集其尿液送驗結
    果，確呈現海洛因代謝物之可待因、嗎啡陽性反應，此有詮
    昕科技股份有限公司出具之濫用藥物尿液檢驗報告及應受尿
    液採驗人尿液檢體採集送驗紀錄表各1份在卷可稽，足見被
    告上開自白確與事實相符，應可採信。又被告前於95年間
    因施用毒品案件，經依法院裁定送入觀察勒戒處所觀察勒戒
    ，經評定認無繼續施用毒品傾向後，於95年8月10日釋放，
    並由臺灣彰化地方法院檢察署檢察官以95年度毒偵字第2385
    號為不起訴處分確定。96年間因施用毒品案件，經本院以
    96年度訴字第727號判決判處有期徒刑6月確定，後並經本院
    以96年度聲減字第3614號裁定減刑為有期徒刑3月確定，於
    97年7月31日縮刑期滿執行完畢。97年間因施用毒品等案
    件，經本院以97年度訴字第2001號判決判處有期徒刑6月、3
    月，應執行有期徒刑8月確定等節，有臺灣高等法院被告前
    案紀錄表1份在卷可憑。綜上所述，本案事證明確，被告犯
    行堪以認定。
三、核被告所為，係犯毒品危害防制條例第10條第1項之施用第
    一級毒品罪。被告施用第一級毒品前持有第一級毒品之低度
    行為，應為其施用之高度行為所吸收，不另論罪。復按刑法
    第62條所謂「發覺」，固非以有偵查犯罪職權之機關或人員
    確知其人犯罪無誤為必要，而於對其發生嫌疑時，即得謂為
    已發覺；但此項對犯人之嫌疑，仍須有確切之根據得為合理
    之可疑者，始足當之，若單純主觀上之懷疑，要不得謂已發
    生嫌疑（最高法院72年臺上字第641號判例意旨參照）。所
    謂發覺，係指有偵查職權之公務員已知悉「有犯罪事實」及
    「犯罪之人」。如僅係推測其已發生，而與事實巧合，即與
    知悉已發生有別。毒品危害防制條例第25條第1項規定：「
    犯第10條之罪而付保護管束者，於保護管束期間，警察機關
    或執行保護管束者應定期或於其有事實可疑為施用毒品時，
    通知其於指定之時間到場採驗尿液，無正當理由不到場或到
    場而拒絕採驗者，得報請檢察官或少年法院許可，強制採驗
    。」其立法目的，係因施用毒品者，一旦成癮，有反覆施用
    之傾向，極難戒治。於施用毒品之人付保護管束期間，指定
    時間通知其到場採驗尿液；若未依照指定時間到場採驗尿液
    ，則可報請檢察官強制採驗，可以令犯施用毒品罪之人，在
    保護管束期間，未完全戒斷毒癮之前，心生警惕，不敢隨意
    再施用毒品。並非以施用毒品者，不依照指定之時間到場，
    承辦人員即可據此「知悉」未到場之人有施用毒品之事實（
    臺灣高等法院臺中分院97年度上訴字第739、1910、2657號
    判決參照）。查，本件被告於97年11月4日施用毒品之犯行
    ，係因被告為列管毒品人口，為警通知定期採驗尿液未到，
    經警向臺灣彰化地方法院檢察署檢察官聲請核發強制採尿許
    可書後，強制被告到案接受採尿送驗，被告乃於尿液檢驗結
    果出爐前，即有偵查犯罪職權之機關或個人發覺其犯罪前，
    向承辦警員自首其本次施用第一級毒品海洛因之犯行，業據
    被告供明在卷，並有本院電話洽辦公務紀錄單、臺灣彰化地
    方法院檢察署強制採驗尿液許可書、彰化縣警察局彰化分局
    採驗尿液通知書回執聯及被告於97年11月5日之調查筆錄等
    件附卷可憑，足認被告確係在警員未發現有確切之根據得為
    合理之懷疑前，即主動供述其施用第一級毒品，嗣亦接受裁
    判，核與自首之規定相符，爰依刑法第62條前段規定減輕其
    刑。另查，被告於96年間因施用毒品案件，經本院以96年度
    訴字第727號判決判處有期徒刑6月確定，後並經本院以96年
    度聲減字第3614號裁定減刑為有期徒刑3月確定，於97年7月
    31日縮刑期滿執行完畢。，有臺灣高等法院被告前案紀錄表
    1份在卷可稽，其於受有期徒刑執行完畢後5年以內，再故意
    犯本件有期徒刑以上之罪，為累犯，應依法加重其刑。被告
    同時具有加重及減輕事由，應依刑法第71條第1項之規定先
    加後減之。爰審酌被告曾因施用毒品案件接受觀察勒戒處分
    ，並曾因施用毒品案件，多次經法院判處罪刑確定，竟無視
    於毒品對於自身健康之戕害及國家對於杜絕毒品犯罪之禁令
    ，猶施用毒品不輟，再為本案犯行；被告吸毒係戕害自己身
    心之行為及被告犯罪後尚能於警詢及偵審中坦承犯行之態度
    等一切情狀，量處如主文所示之刑。
據上論斷，應依刑事訴訟法第273條之1第1項、第299條第1項前
段，毒品危害防制條例第10條第1項，刑法第11條前段、第47條
第1項、第62條前段，判決如主文。
本案經檢察官張聖傳到庭執行職務。
中    華    民    國    98    年    2     月    2     日
                  刑事第五庭    法  官  蔡家瑜
以上正本證明與原本無異。
如不服本判決應於收受判決後10日內向本院提出上訴書狀，並應
敘述具體理由；其未敘述上訴理由者，應於上訴期間屆滿後20日
內向本院補提理由書（均須按他造當事人之人數附繕本）「切勿
逕送上級法院」。
中    華    民    國    98    年    2     月    2     日
                                書記官  陳秀鳳
附錄論罪科刑法條：
毒品危害防制條例第十條第一項：
施用第一級毒品者，處六個月以上五年以下有期徒刑。


司法院資訊處製作；財團法人民間司法改革基金會備份。
